【裁判字號】    96,簡聲抗,2
【裁判日期】    970102
【裁判案由】    公示送達
【裁判全文】
臺灣雲林地方法院簡易庭民事裁定       96年度簡聲抗字第2號
抗  告  人  甲○○
相  對  人  乙○○
上列當事人間請求公示送達事件，抗告人對於民國96年11月28日
本院簡易庭所為之96年度簡聲字第29號裁定提起抗告，本院裁定
如下：
    主  文
抗告駁回。
抗告程序費用新台幣壹仟元由抗告人負擔。
    理  由
一、抗告意旨略以：相對人之戶籍地雖設於雲林縣斗南鎮○○里
    ○○街24號，惟抗告人寄送之存證信函卻無人收領，且對信
    件之招領亦不為反應，或是行方不明而不知受領，對於相對
    人如此消極不為受領、招領之行為，及行方不明之情形，若
    法院不准為公示送達以維抗告人之權益，則抗告人該如何主
    張其權利？又私權該如何受保障？詎本院以其招領逾期退回
    ，與民法第97條規定聲請公示送達之要件不符，裁定駁回抗
    告人之聲請，顯有違誤，爰依法提起本件抗告等語。
二、按應為送達之處所不明者，受訴法院得依聲請准為公示送達
    ，惟依民法第97條規定表意人非因自己之過失，不知相對人
    居所始得依民事訴訟法公示送達之規定，以公示送達為意思
    之通知。本件抗告人就相對人之戶籍所在地之投郵，經郵局
    以招領逾期退回，足見相對人之居所並非不明，或因出外旅
    行未能收受送達，或有其他事故未返住居所。另據抗告人送
    達退回之信封，其上註明招領逾期；抗告人應再查明相對人
    是否遷移新址、如遷移新址後投郵若無結果，相對人又未遷
    址，始能認抗告人未怠於應有注意，致不知相對人居所，此
    際始符合聲請公示送達情狀，台灣高等法院80年度抗字第64
    6 號裁定可資參照。經查，本件抗告人知悉相對人之戶籍地
    址寄發存證信函，經郵局以招領逾期退回等情，已如上述，
    揆之上開裁定意旨，足見相對人之居所並非不明，難謂其不
    知相對人居所，則抗告人於此際應再行查明相對人有無遷移
    住址後投郵若無結果，相對人又未遷址，始能認抗告人未怠
    於應有注意，致不知相對人居所，始符合聲請公示送達情狀
    ，然抗告人雖向雲林縣斗南鎮戶政事務所申請發給相對人之
    戶籍謄本，並據該戶籍謄本記載之地址寄送存證信函，然該
    戶籍謄本之申請日期並未記載，則抗告人於斯時寄送相對人
    存證信函之送達處所是否係相對人之現戶籍地，即有可疑？
    且嗣經郵局以招領逾期退回，抗告人卻未為再向戶政單位查
    明相對人在其申請戶籍謄本之日後有無遷移住址後投郵之舉
    ，即遽而以相對人居所不明聲請原審裁定准予公示送達，要
    難認抗告人有未怠於應有注意，致不知相對人居所之情，是
    本件要難認符合聲請公示送達之情狀，抗告人聲請公示送達
    ，於法不合，不應准許。原審以抗告人僅依招領逾期為由聲
    請公示送達，而認為不符合公示送達要件駁回其聲請，並無
    不當，抗告意旨指摘原裁定違法，求為廢棄，非有理由，應
    予駁回。
三、本件抗告為無理由，依非訟事件法第21條第2 項、第46條，
    民事訴訟法第495 條之1 第1 項、第449 條第1 項、第78條
    裁定如主文。
中    華    民    國    97    年    1     月     2    日
                  民事第二庭    審判長法  官  林秋火
                                      法  官  楊欣怡
                                      法  官  陳秋如
以上正本係照原本作成。
本件不得抗告
中    華    民    國    97    年    1     月     2    日
                                      書記官  王秀如


司法院資訊處製作；財團法人民間司法改革基金會備份。
